【裁判字號】    99,聲再,266
【裁判日期】    990726
【裁判案由】    毒品危害防制條例
【裁判全文】
臺灣高等法院刑事裁定                 99年度聲再字第266號
再審聲請人
即受判決人  甲○○
上列聲請人因違反毒品危害防制條例案件，對於本院98年度上重
更(二)字第48號，中華民國99年7月5日第二審確定判決（臺灣臺北
地方法院96年度重訴字第118號，起訴案號：臺灣臺北地方法院
檢察署96年度偵字第15412號、第15397號、第19731號），聲請
再審，本院裁定如下：
    主  文
再審之聲請駁回。
    理  由
一、聲請意旨略稱：
  (一)、依據王源德遭監聽之通訊監察作業報告表證據，明顯證明
      被告甲○○根本無原確定判決所認定甲○○於96年4月16
      日以電話與王源德聯絡，更無囑王源德持辦理護照所用之
      照片至臺中縣清水鎮鰲路「蚊子檳榔攤』之事實，證明被
      告甲○○確無聯絡參與之事:依王源德之通聯譯文，可知
      王源德至少早於95年12月20日即開始監聽，且一直監聽到
      遭查獲96年4月29日，然自王源德遭監聽長達五個月期問
      ，均無任何被告甲○○與王源德之通聯內容，顯見被告甲
      ○○對王源德與劉振民間欲從事何事，完全不知情亦未參
      與。前述王源德之通聯譯文，有96年4月15日及17日之通
      聯內容，根本沒有96年4月16日被告甲○○打給王源德之
      通聯紀錄及譯文，顯見二審判決事實認定「甲○○則另於
      同年月16日以電話與王源德聯絡」及「囑王源德持辦理護
      照所用之照片至臺中縣清水鎮鰲路「蚊子檳榔攤」」之事
      實根本錯誤不存在。此審判時未經注意之通聯譯文證據，
      且能證明原確定判決所認定之事實為錯誤，自得為再審之
      原因。
  (二)、依據鄞玉婷遭監聽之通訊監察作業報告表證據，及吳嘉豪
      筆錄，明顯證明被告甲○○雖曾接到鄞玉婷因一時找不到
      吳嘉豪，打電話給被告甲○○，告知飛機訂錯更改之事，
      惟事實上被告甲○○根本沒有聯絡吳嘉豪，原確定判決認
      定被告甲○○有聯絡有共犯，明顯錯誤:依卷內鄞玉婷之
      通訊監察作業報告表，可見在96年4月4日-96年4月30日重
      要運輸毒品的關鍵時間，只有一通與被告甲○○之通聯紀
      錄，而其時間即是96年4月13日1時55分之通聯，倘被告甲
      ○○有如原確定判決事實之認定，倘其二人有謀議，怎無
      任何聯絡毒品、或知悉運輸毒品之相關通聯內容。被告甲
      ○○事後並未聯絡吳嘉豪，亦未回電給鄞玉婷，故通聯譯
      文中方沒有被告甲○○與鄞玉婷之後續通聯內容，因此不
      得僅憑鄞玉婷因一時找不到吳嘉豪，打給被告甲○○，即
      認定「鄞玉婷亦委請被告甲○○通知吳嘉豪，並要甲○○
      等消息，再回旅行社」之事實，二審確定判決認定之事實
      明顯錯誤。再依吳嘉豪航業海員調查處調查之供稱，益證
      明被告甲○○確實未於接到鄞玉婷前述96年4月13日1時55
      分之電話後聯絡吳嘉豪，而係鄞玉婷自行再聯絡吳嘉豪班
      機更改之事。
  (三)、劉振民明確證稱吳嘉豪機票是鄞玉婷交付，並非被告甲○
      ○，且被告不知情其運輸毒品之有利證詞，可證明被告甲
      ○○應受無罪判決:劉振民及鄞玉婷均是實際參與運輸第
      一級毒品之人，依經驗法則，知悉之人越少，東窗事發之
      機率當越小，因此實際參與之共同被告稱其他被告不知情
      ，自屬可信。且本案在一審及更審時，劉振民已具結證稱
      是鄞玉婷親自交給機票給吳嘉豪，被告甲○○不知吳嘉豪
      自菲律賓回台夾帶毒品之事，明確證明被告甲○○確實未
      參與本案運輸毒品，應受無罪判決之重要證據。
  (四)、綜上，爰依刑事訴訟法第420條第1項第6款聲請再審云云
      。
二、按刑事訴訟法第420條第1項第6款所謂「發見確實之新證據
    」，係指該證據於事實審法院判決前已經存在，為法院、當
    事人所不知，不及調查斟酌，至其後始行發見，且就證據本
    身形式上觀察，固不以絕對不須經過調查程序為條件，但必
    須顯然可認為足以動搖原有罪確定判決，而為受判決人無罪
    、免訴、免刑或輕於原判決所認罪名之判決者為限。故受理
    聲請再審之最後事實審法院，應就聲請再審理由之所謂「新
    證據」，是否具備事實審判決前已經存在，為法院、當事人
    所不知，事後方行發見之「嶄新性」及顯然可認足以動搖原
    有罪確定判決，應為無罪、免訴、免刑或輕於原判決罪名之
    「顯然性」二要件，加以審查，為判斷應否准予開始再審之
    準據，最高法院93年度台抗字第98號裁定意旨足資參照。
三、經查:本院98年度上重更(二)字第48號確定判決認定再審聲請
    人即被告甲○○共同運輸第一級毒品，處有期徒刑18年，禠
    奪公權9年，已依憑證人吳嘉豪、鄞玉婷、劉振民、王源德
    、簡梅玲、劉明坤、劉珍娜之證言，行動電話之通聯譯文，
    鄞玉婷、劉振民、吳嘉豪、王源德、劉明坤之旅客入出境紀
    錄查詢，法務部調查局民國96年5月15日調科壹字第0962304
    3200號、同年月11日調科壹字第09623042980號、同年月26
    日調科壹字第09623045810號鑑定書，通訊監察行動電話簡
    訊，監聽譯文等證據，認定聲請人有原確定判決事實欄所記
    載之犯罪事實，已詳述其依憑之證據及認定之理由。對於聲
    請人否認共同參予運輸毒品犯行，原確定判決已依前揭證據
    ，認聲請人囑王源德將照片交予劉明坤，由劉明坤辦理其本
    人及王源德菲律賓簽證，聲請人對於王源德赴菲律賓所為何
    事知之甚詳，故確實有參予。再參諸劉振民留2支電話號碼
    予王源德，惟接電話者卻是聲請人，可見聲請人居中聯繫劉
    振民、王源德等情，已於判決內詳予指駁(見原確定判決第
    10-12頁)。原確定判決並依吳嘉豪、劉振民之證述、鄞玉婷
    通聯錄音譯文，認聲請人負責將赴菲律賓馬尼拉市之護照及
    機票給吳嘉豪，其間尚與負責在馬尼拉市交付運輸毒品海洛
    因之劉振民、鄞玉婷等聯繫安排吳嘉豪護照及班機提前之事
    ，顯見聲請人涉案之深(見原確定判決第8-10頁)。而劉振民
    嗣後改稱是鄞玉婷交機票給吳嘉豪，聲請人並不知吳嘉豪毒
    品之事云云，係迴護聲請人之詞，而無法為有利於聲請人之
    認定，原確定判決理由亦已詳予指駁(見原確定判決第17頁)
    。上開事實，既經本院上開確定判決詳加調查確認，載明理
    由依據，並經最高法院認為該部份判決，認事用法並無違背
    法令之情事。則聲請意旨所稱，僅係就原確定判決所涉事實
    之經過、認定事實、證據取捨加以爭執，核與刑事訴訟法第
    420條第1項第6款規定之再審事由，不相符合。且按本件聲
    請人聲請再審所提出之證據為通訊監察譯文與原審審判筆錄
    ，係事實審審理已存在，且為聲請人所明知，非屬事後始經
    聲請人發見。揆諸上揭意旨，聲請人對於原確定判決未據其
    提出任何新證據，核與刑事訴訟法第420條第1項第6款所規
    定「新證據」之要件不符。再者，就該通訊監察譯文及筆錄
    內容之證明力上，亦無足推翻其他有罪認定之積極證據，是
    與首揭說明所示「發現確實之新証據」必須符合確實足以動
    搖原確定判決之要件亦不相符。綜上，聲請人提起本件再審
    之聲請，為無理由，應予駁回。
四、據上論斷，應依刑事訴訟法第434條第1項，裁定如主文。
中    華    民    國    99    年    7     月    26    日
                  刑事第二十二庭審判長法  官  郭雅美
                                      法  官  李麗珠
                                      法  官  洪于智
以上正本證明與原本無異。
如不服本裁定，應於收受送達後五日內向本院提出抗告狀。
                                      書記官  強梅芳
中    華    民    國    99    年    7     月    28    日

司法院資訊處製作；財團法人民間司法改革基金會備份。
